【裁判字號】    99,交訴,19
【裁判日期】    990728
【裁判案由】    肇事逃逸罪等
【裁判全文】
臺灣臺中地方法院刑事判決              99年度交訴字第19號
公  訴  人  臺灣臺中地方法院檢察署檢察官
被      告  乙○○
上列被告因肇事逃逸罪等案件，經檢察官提起公訴（98年度偵字
第24222號），本院判決如下：
    主    文
乙○○犯過失傷害罪，處有期徒刑參月，又犯肇事致人傷害逃逸
罪，累犯，處有期徒刑捌月，應執行有期徒刑玖月。
    犯罪事實及理由
一、乙○○前因施用毒品罪，經判處有期徒刑2 月確定，於民國
    98年6月9日執行完畢。98年9月9日凌晨1 時許，乙○○駕駛
    其先前停放在臺中縣大雅鄉○○路○ 段16號雅環保齡球館前
    之D0- 5260號自小客車，從路邊駛出迴車時，本應注意起駛
    前應顯示方向燈，注意前後有無車輛、行人，並應讓行進中
    之車輛、行人優先通行，且在劃有分向限制線之路段，不得
    迴車，而依當時天候晴、夜間有照明、無障礙物、視距良好
    ，又無不能注意之情形，竟疏於注意，貿然自路邊駛出並欲
    迴轉至對向車道，適有甲○○駕駛276- DQY號機車後載丙○○，沿雅環路自該車後方以60公里之時速超速行駛而來，見
    狀雖往左偏駛，仍因閃避不及，致機車因重心不穩而人車倒
    地滑行，甲○○因此受有雙側上下肢多處挫傷併擦傷、背部
    擦傷、疑似右側腕骨骨折之傷害；丙○○則受有雙側手肘挫
    傷併擦傷、右下肢挫傷併擦傷之傷害，乙○○於肇事後並未
    下車查看，亦未為任何救護或處理，即駕車離去。
二、按現行刑事訴訟法為保障被告之反對詰問權，排除具有虛偽
    危險性之傳聞證據，以求實體真實之發見，於該法第159 條
    第1 項明定被告以外之人於審判外之言詞或書面陳述，除法
    律有規定者外，不得作為證據。而刑事訴訟法第159條之1至
    159條之4有傳聞法則之例外規定，且被告以外之人於審判外
    之陳述，雖不符前4 條之規定，而經當事人於審判程序同意
    作為證據，法院審酌該言詞陳述或書面陳述作成時之情況，
    認為適當者，亦得為證據；當事人、代理人或辯護人於法院
    調查證據時，知有第159條第1項不得為證據之情形，而未於
    言詞辯論終結前聲明異議者，視為有前項之同意，刑事訴訟
    法第159條之5定有明文。本件檢察官、被告並未就以下被告
    以外之人於審判外之陳述有所爭執，且迄於言詞辯論終結前
    ，均未主張有刑事訴訟法第159條第1項不得為證據之情形，
    是應認已同意作為證據，且經本院審酌後，認無不適當之情
    形，應認均有證據能力，合先敘明。
三、訊據被告乙○○固坦承於上開時、地駕駛上開車輛自路邊駛
    出要迴轉，告訴人甲○○駕駛機車後載丙○○於經過其車後
    約2、30公尺處滑倒，告訴人2人因此受傷之事實，惟矢口否
    認有何犯行，辯稱：伊未撞及機車，是告訴人騎車速度很快
    自行滑倒，因告訴人是閃過伊之車才滑倒，伊認為未撞到告
    訴人，才駕車離開云云。經查：
  (一)被告駕駛自小客車於上開時、地自路邊駛出欲迴轉時，告訴
    人甲○○以約60公里之時速駕駛機車後載丙○○，為閃避被
    告之自小客車，於經過被告之車約1 、20公尺處倒地滑行，
    告訴人甲○○因此受有雙側上下肢多處挫傷併擦傷、背部擦
    傷、疑似右側腕骨骨折之傷害，告訴人丙○○則受有雙側手
    肘挫傷併擦傷、右下肢挫傷併擦傷之傷害等事實，業據證人
    即告訴人甲○○、丙○○於本院審理時結證明確，復有道路
    交通事故現場圖、調查報告表(一)、(二)、傷害診斷證明書等在
    卷可稽，並據被告供承不諱，堪信為真實。
  (二)證人劉慶瑞即至車禍現場處理之警員於本院審理時結證稱：
    伊據報先到醫院，告訴人2 人都在醫院，說是被告從路邊駛
    出來，他們為了閃避車子就滑倒，自己也不清楚有無發生碰
    撞，機車有倒地，導致2人均有受傷，後來與告訴人2人一起
    至車禍現場，伊見機車並無明顯之碰撞痕跡，地上有機車倒
    地的刮地痕，機車上也有刮痕，當時被告停車處距離雅環路
    2段2巷口約2、30公尺，告訴人說是沿著雅環路2段往民生路
    方向直行，雅潭路距被告停車處之距離約有200 公尺以上，
    在現場並未見到煞車痕，只有機車之刮地痕，且機車之刮地
    痕是在機車行向之對向車道等語，復有其當庭繪製之現場圖
    及提出之現場照片在卷可稽。又證人丁○○即事後拍攝車輛
    照片之警員於本院於審理時結證稱：98年9 月16日查看被告
    所駕駛之自小客車車體，並未看到有擦撞痕跡等語，且被告
    之自小客車及告訴人之機車上，並未有碰撞痕跡，有車輛照
    片在卷可憑，核與證人丙○○於本院審理時所為：坐在後座
    時，沒有感覺有擦撞等語之證述相符。從而，被告駕駛之自
    小客車並未與告訴人甲○○駕駛之機車擦撞，堪以認定。又
    案發當時被告係自路邊駛出要迴轉，在被告駛出前應先查看
    並確定前後確無人車時才可為之，若被告於駛出前確有注意
    查看前後人車往來情形，衡情應可見到告訴人所騎乘之機車
    ，況且，車禍現場並未發現煞車痕，而機車之刮地痕是在機
    車行向之對向車道上，依此，告訴人甲○○騎機車行經該處
    時，係因見到被告突然在前方之路邊駛出，才緊急採取往左
    偏駛之閃避措施，致機車重心不穩而倒地滑行，因而在對向
    車道上留下機車刮地痕之事實，亦堪認定。
  (三)又上開路段之路中央劃有雙黃實線，有證人劉慶瑞當庭提出
    之現場照片與現場圖在卷可稽。而雙黃實線係設於路段中，
    用以分隔對向車道，並雙向禁止超車、跨越或迴轉，道路交
    通標誌標線號誌設置規則第149 條定有明文。被告未注意後
    方來車即貿然自路邊駛出，已如上述，復在劃有雙黃實線之
    路段迴車，致告訴人騎乘機車行經該處時，因閃避不及致機
    車倒地滑行，告訴人因此受有上開傷勢，被告之駕駛行為顯
    有過失，且其過失行為與告訴人之受傷間，有相當因果關係
    至明。至於上開路段速限為50公里，有道路交通事故調查報
    告表(一)可按，告訴人甲○○雖有超速行駛之情形，亦無礙於
    被告過失行為之成立。
  (四)按刑法第185條之4所規定之肇事逃逸罪，其立法理由，係為
    維護交通安全，加強救護，減少被害人之死傷，促使駕駛人
    於肇事後，能對被害人即時救護，從而，駕駛人於主觀上對
    其駕駛動力交通工具肇事致人死傷，已有認識，客觀上並有
    擅自離開肇事現場之行為，即與該罪之構成要件相符。被告
    自路邊駛出欲迴轉時，見告訴人甲○○、丙○○騎乘之機車
    ，於經過其車後即倒地滑行，主觀上對於告訴人係為閃避其
    駕駛之自小客車而倒地受傷之事實，應有認識，客觀上亦有
    未下車逕行駕車離開車禍現場之行為，其肇事逃逸之犯行，
    洵堪認定。
  (五)綜上所述，被告所為之辯解，顯係事後卸責之詞，不足採信
    ，本件事證明確，被告犯行堪以認定。
四、核被告所為，係犯刑法第284條第1項前段之過失傷害罪及同
    法第185條之4之肇事逃逸罪。被告以一過失行為，同時造成
    告訴人2 人受傷，係一行為觸犯數罪名之想像競合犯，應從
    一重處斷。被告所犯上開過失傷害罪及肇事逃逸罪，犯意各
    別，行為互殊，應予分論併罰。又被告前有犯罪事實及理由
    欄一所載之執行情形，有臺灣高等法院被告前案紀錄表在卷
    可憑，其於有期徒刑執行完畢後，5 年內故意再犯有期徒刑
    以上刑之肇事逃逸罪，為累犯，應依法加重其刑。爰審酌被
    告之素行、違反注意義務之程度、犯罪所生之危害及迄今未
    與告訴人和解，賠償告訴人所受之損害等一切情形，分別量
    處如主文所示之刑，並定其應執行刑。
五、依刑事訴訟法第299條第1項前段，刑法第284條第1項前段、
    第185條之4、第55條前段、第47條第1項、第51條第5款，刑
    法施行法第1條之1，判決如主文。
本案經檢察官廖聖民到庭執行職務
中    華    民    國    99    年    7    月     28    日
                  刑事第九庭  審判長法  官  朱光國
                                    法  官  吳幸芬
                                    法  官  林慧英
以上正本證明與原本無異。
如不服本判決應於收受判決後10日內向本院提出上訴書狀，並應
敘述具體理由；其未敘述上訴理由者，應於上訴期間屆滿後20日
內向本院補提理由書（均須按他造當事人之人數附繕本）「切勿
逕送上級法院」。
                                    書記官  廖碩薇
中    華    民    國    99    年    7    月     28    日
附錄論罪科刑法條
刑法第284條第1項
因過失傷害人者，處6月以下有期徒刑、拘役或5百元以下罰金，
致重傷者，處1年以下有期徒刑、拘役或5百元以下罰金。
刑法第185條之4
駕駛動力交通工具肇事，致人死傷而逃逸者，處6月以上5年以下
有期徒刑。

司法院資訊處製作；財團法人民間司法改革基金會備份。
